【裁判字號】    99,抗,275
【裁判日期】    990326
【裁判案由】    假扣押
【裁判全文】
臺灣高等法院民事裁定                   99年度抗字第275號
抗  告  人  利園海鮮樓企業有限公司
法定代理人  甲○○
上列抗告人因與相對人有樂實業股份有限公司間假扣押事件，對
於中華民國98年12月21日臺灣臺北地方法院98年度裁全字第7211
號裁定，提起抗告，本院裁定如下：
    主  文
抗告駁回。
抗告費用由抗告人負擔。
    理  由
一、本件相對人（即債權人）於原法院聲請意旨略以：抗告人前
    係以臺灣臺北地方法院（下稱臺北地院）94年度重訴字第87
    5號確定判決為執行名義（下稱系爭875號判決），而得受分
    配伊房屋被拍賣所得價金中之新臺幣（下同）8,388,870元
    （下稱系爭分配款，現由行政執行署提存於臺北地院提存所
    ，並以97年度存智字第983號提存在案）。嗣伊對系爭875號
    判決提起再審之訴，經本院98年度重上字第211號判決確定
    ，惟該判決理由中明白認定「系爭875號判決書並未合法送
    達予上訴人（即相對人），即未確定，對於尚未確定之判決
    ，上訴人應依上訴程序聲明不服」，足認系爭875號判決因
    未合法送達，尚未確定。嗣伊依法聲請臺北地院重新送達系
    爭875號判決，並撤銷原所發予抗告人之確定證明書，且伊
    已於法定期間內提起上訴，是抗告人執以為執行名義之系爭
    875號判決並未確定，其所得受之系爭分配款亦無法律上之
    原因，即屬不當得利，伊自得依不當得利之法則，對抗告人
    另案提起不當得利訴訟。茲抗告人已停止營業，於國稅局財
    產資料清單及所得資料清單中，亦無任何財產或所得可供執
    行，顯已陷於無資力狀態，抗告人所餘者僅係上開應返還予
    伊之系爭分配款，為恐抗告人將系爭分配款領走，致日後有
    不能強制執行或甚難執行之虞，伊為保全債權，乃陳明供擔
    保補釋明之不足，聲請假扣押等語。
二、原裁定准相對人以280萬元或同面額之合作金庫銀行彰營分
    行無記名可轉讓定期存單為抗告人供擔保後，得對抗告人之
    財產於8,388,870元之範圍內為假扣押。抗告人如為相對人
    供擔保金8,388,870元或將相對人請求之金額提存後，得免
    為或撤銷假扣押。
三、抗告意旨略以：伊係依法取得系爭875號判決，否認有刻意
    隱暪相對人送達處所之情事。縱系爭875號判決存有送達不
    合法而可提起上訴，相對人亦已逾上訴期間，不影響系爭
    875號判決業已確定之事實，相對人本件假扣押之請求，非
    法之所許。且伊否認有浪費財產、增加負擔或就其財產為不
    利益處分將成為無資力狀態之情事，相對人應就本件假扣押
    之原因，盡釋明之責等語。
四、按債權人就金錢請求或得易為金錢請求之請求，欲保全強制
    執行者，得聲請假扣押；假扣押非有日後不能強制執行或甚
    難執行之虞者，不得為之；請求及假扣押之原因應釋明之；
    前項釋明如有不足，而債權人陳明願供擔保或法院認為適當
    者，法院得定相當之擔保，命供擔保後為假扣押，民事訴訟
    法第522條第1項、第523條第1項、第526條第1項、第2項分
    別定有明文。釋明事實上之主張者，得用可使法院信其主張
    為真實之一切證據。但依證據之性質不能即時調查者，不在
    此限，民事訴訟法第284條亦有明定。是假扣押制度係為保
    全強制執行而設，故凡假扣押之聲請，必須有將來不能執行
    或執行困難之虞，始得為之。所謂不能強制執行，如債務人
    浪費財產，增加負擔，或就其財產為不利益之處分，將成為
    無資力之情形等是；所謂恐難執行，如債務人將移住遠方或
    逃匿是也。若債權人就其請求及假扣押之原因未予釋明，法
    院尚且不得命供擔保後為假扣押，遑論為准免供擔保之假扣
    押裁定。又假扣押為保全程序而非確定私權之訴訟程序，請
    求及假扣押之原因雖應釋明，但債權人本案債權是否確實存
    在，則非保全程序所應審認之事項（最高法院19年抗字第23
    2號判例、94年度台抗字第665號裁判意旨參照）。
五、查原法院係以相對人主張之上開事實，業據提出臺北地院94
    年度重訴字第875號判決、本院98年度重上字第211號判決、
    行政執行署臺北行政執行處北執寅93年房稅執專字第001080
    51號函、公司登記資料查詢表、財政部臺北市國稅局財產歸
    屬資料清單及97年度各類所得資料清單等為證，已盡釋明之
    責，且相對人陳明供擔保以代釋明之不足，乃裁定准許相對
    人就抗告人之財產為假扣押，經核於法並無違誤。雖抗告人
    辯稱：相對人就本件假扣押之原因未盡釋明之責等語。惟所
    謂釋明，只要提出之證據方法，使法院得生薄弱心證，可信
    大概如此即為已足，茲相對人已於99年2月10日對系爭875號
    判決提起上訴，有民事上訴狀、繳費通知及裁判費收據等影
    本附於本院卷可稽，即足以釋明本件假扣押之請求即相對人
    對抗告人有返還不當得利請求權之事實。況抗告人現已停止
    營業，名下亦無任何財產或所得可供執行，有公司登記資料
    查詢表、財政部臺北市國稅局財產歸屬資料清單及97年度各
    類所得資料清單等在卷可考，足認抗告人已陷於無資力狀態
    ，致相對人有日後不能強制執行或甚難執行之虞。至抗告人
    其餘所辯，惟其核係實體爭執事項，屬本案判決之問題，非
    本件保全程序所能審究，附此敘明。是原裁定准相對人供擔
    保後，得對抗告人之財產為假扣押，於法核無不合。抗告意
    旨指摘原裁定不當，求予廢棄，非有理由，應予駁回。
六、據上論結，本件抗告為無理由，爰裁定如主文。
中    華    民    國    99    年    3     月    26    日
                    民事第三庭
                        審判長法  官  林敬修
                              法  官  張靜女
                              法  官  吳青蓉
正本係照原本作成。
本裁定除以適用法規顯有錯誤為理由外，不得再抗告。如提起再
抗告，應於收受後10日內委任律師為代理人向本院提出再抗告狀
。並繳納再抗告費新台幣１千元。
中    華    民    國    99    年    3     月    30    日
                              書記官  吳碧玲

司法院資訊處製作；財團法人民間司法改革基金會備份。
